最高法院刑事判決　　　　　　九十六年度台上字第七０四一號
上　訴　人　甲○○
　　　　　　　　　　號12樓
上列上訴人因違反毒品危害防制條例案件，不服台灣高等法院中
華民國九十六年五月二十三日第二審判決（九十六年度上訴字第
一０三八號，起訴案號：台灣台北地方法院檢察署九十五年度偵
字第一二八八九號），提起上訴，本院判決如下：
    主  文
原判決撤銷，發回台灣高等法院。
    理  由
本件原判決認定上訴人甲○○明知MDA（3,4- 亞甲基雙氧安非他
命，3,4-Methylene dioxyanphetamine，起訴書誤為MDMA）為毒
品危害防制條例第二條第一項第二款規定之第二級毒品，愷他命
為第三級毒品，不得轉讓；竟於民國九十五年四月二十二日凌晨
在某汽車旅館舉行「轟趴」時，提供第二級毒品MDMA超過二一九
顆（其中二一九顆總淨重六四．二公克）、第三級毒品愷他命超
過四小包（其中四小包總淨重五．六公克）、罐裝愷他命一罐多
（其中一罐淨重一一．一公克）置於桌上，無償轉讓參與「轟趴
」者施用，而於同日四時十分，在台北市中山區○○○路○段與
農安街口經警查獲，並扣得用餘第二級毒品MDMA二一九顆（總淨
重六四．二公克）、第三級毒品愷他命四小包（總淨重五．六公
克）、罐裝愷他命一罐（淨重一一．一公克）以及電子磅秤一台
及分裝夾鍊袋二十五只等情，因而撤銷第一審論處上訴人持有第
二級毒品罪刑及諭知關於轉讓第三級毒品無罪之判決，改判依想
像競合犯之規定，論處上訴人轉讓第二級毒品罪刑，固非無見。
惟查(一)有罪之判決書，須將認定之犯罪事實詳記於事實欄，然後
於理由內逐一說明其憑以認定之證據，使事實與理由兩相一致，
方為合法。原判決事實記載上訴人明知MDA （起訴書誤為MDMA）
為第二級毒品，不得轉讓；竟於九十五年四月二十二日凌晨在某
汽車旅館舉行「轟趴」時，提供第二級毒品「MDMA」超過二一九
顆，無償轉讓其他參與「轟趴」之人使用等語；理由欄並引用台
灣檢驗科技股份有限公司鑑定結果，認其中土棕色藥錠十一顆、
桃紅色藥錠一一九顆、紫色藥錠八十九顆，經以氣相層析質譜儀
法檢驗，均檢出第二級毒品「MDA 」成分，未檢出第二級毒品「
MDMA」成分，認上訴人同時轉讓「MDA 」、愷他命無償予他人施
用，係一行為觸犯數罪名，為想像競合犯，應從一重論以轉讓第
二級毒品罪等語。其事實認定上訴人轉讓MDMA。但理由說明謂上
訴人轉讓MDA 予他人施用，其事實認定與理由說明前後矛盾，自
非適法。(二)本件公訴意旨另謂上訴人自九十四年十一月間起至九
十五年四月十五日連續轉讓第二級毒品MDMA、第三級毒品愷他命
予他人使用，認上訴人係違反毒品危害防制條例第八條第二項、
第三項之轉讓第二級、第三級毒品罪等情。原審就此部分之犯行
未加審判，有已受請求之事項未予判決之違誤；且未說明就未經
起訴之九十五年四月二十二日凌晨，在某汽車旅館舉行「轟趴」
無償提供第二、三級毒品予參與者施用之犯行，得併加審判之理
由，併有理由欠備之違誤。(三)原判決認定上訴人於九十五年四月
二十二日凌晨，在某汽車旅館舉行「轟趴」時無償提供第二、三
級毒品予參與者施用之犯行，而論處上訴人轉讓第二級毒品罪刑
，無非以上訴人於警詢、偵查、第一審及原審審理時坦承不諱等
情為其重要之論據。但上訴人於原審審理時否認有轉讓第二級毒
品之犯行，並辯稱：其僅將第二、三級毒品置於桌上，並無提供
他人施用等情（見原審卷第二二頁反面、三三頁反面），其採證
已與卷證資料不符。且原審認上訴人無償提供第二、三級毒品予
他人施用，並無第三人之供述以資補強，致事實尚欠明確，調查
職責尚有未盡。上訴意旨指摘原判決不當，尚非全無理由，應認
有撤銷發回更審之原因。至原判決理由貳、不另為無罪之諭知部
分，因公訴人認與前揭論罪科刑部分具有實質一罪之關係，基於
審判不可分原則，爰一併發回，附此敘明。
據上論結，應依刑事訴訟法第三百九十七條、第四百零一條，判
決如主文。
中　　華　　民　　國　九十六　年　 十二 　月　 十三 　日
                      最高法院刑事第四庭
                          審判長法官  莊　登　照
                                法官  黃　一　鑫
                                法官  林　秀　夫
                                法官  徐　昌　錦
                                法官  許　錦　印
      本件正本證明與原本無異
                                      書  記  官
中　　華　　民　　國　九十六　年　 十二 　月　 十八 　日
                                                      Ｑ
